ACORDAO-COMPLETO-2580597

ACÓRDÃO 2583/2023 ATA 8/2023 - PRIMEIRA CÂMARA

VISTOS, relatados e discutidos estes autos de tomada de contas especial instaurada pela Secretaria Especial do Esporte, contra Nilson José Rodrigues, ex-prefeito de Correntina/BA, em razão da não comprovação da boa e regular aplicação dos recursos repassados por meio do Convênio CV ME 252/2007 (Siafi 599271) , firmado com o Ministério do Esporte, para implantação de quatro núcleos de esporte educacional do Programa Segundo Tempo;
ACORDAM os Ministros do Tribunal de Contas da União, reunidos em sessão da 1ª Câmara, diante das razões expostas pelo relator, em arquivar os presentes autos, sem julgamento de mérito, tendo em vista a ocorrência da prescrição quinquenal, nos termos da Resolução TCU 344/2022.

Tomada de contas especial instaurada em razão de não comprovação da regular aplicação dos recursos repassados por meio de convênio que teve como objeto a implantação de 4 (quatro) núcleos de esporte educacional do programa segundo tempo.

Primeira Câmara

Secretaria Especial do Esporte (extinto).

3. Interessados/Responsáveis:
3.1. Responsável: Nilson José Rodrigues (XXX.814.945-XX)..

13.1. Ministros presentes: Benjamin Zymler (na Presidência), Walton Alencar Rodrigues (Relator), Jorge Oliveira e Jhonatan de Jesus.
13.2. Ministro-Substituto presente: Augusto Sherman Cavalcanti.

WALTON ALENCAR RODRIGUES

Adoto, como parte do relatório, instrução elaborada pela Secretaria de Controle Externo de Tomada de Contas Especial:
INTRODUÇÃO
Cuidam os autos de tomada de contas especial instaurada pela Secretaria Especial do Esporte, em desfavor do Sr. Nilson José Rodrigues, prefeito municipal de Correntina/BA nas gestões 2005-2008, 2009-2012, 2017-2020 e 2021-2024, em razão da não comprovação da boa e regular aplicação dos recursos repassados por meio do Convênio CV ME 252/2007 (Siafi 599271) , firmado entre o antigo Ministério do Esporte e o município de Correntina/BA, tendo por objeto a implantação de quatro núcleos de esporte educacional do Programa Segundo Tempo	.
HISTÓRICO
Em 17/5/2019, com fundamento na IN/TCU 71/2012, alterada pela IN/TCU 76/2016, e DN/TCU 155/2016, o dirigente da Secretaria Especial do Esporte autorizou a instauração da tomada de contas especial (peça 135) . O processo foi registrado no sistema e-TCE com o número 543/2020.
O Convênio CV ME 252/2007 (Siafi 599271) foi firmado no valor de R$ 173.224,00, sendo R$ 128.504,00 à conta do concedente e R$ 44.720,00 referentes à contrapartida do convenente. Teve vigência de 19/12/2007 a 11/5/2012, com prazo para apresentação da prestação de contas em 10/7/2012. Os repasses efetivos da União totalizaram R$ 128.504,00 (peças 10 e 31) .
A prestação de contas e complementações enviadas foram analisadas por meio do documento constante na peça 127.
	O fundamento para a instauração da tomada de contas especial, conforme consignado na matriz de responsabilização elaborada pelo tomador de contas, foi a constatação da seguinte irregularidade: 
Inexecução total do objeto do convênio descrito como "IMPLANTAÇÃO DE 4 (QUATRO) NÚCLEOS DE ESPORTE EDUCACIONAL DO PROGRAMA SEGUNDO TEMPO", tendo em vista que as principais ações apresentaram irregularidade na execução, pelo descumprimento do período de realização das atividades junto ao público-alvo, e, descumprimento da meta de Beneficiados.
Os responsáveis arrolados na fase interna foram devidamente comunicados e, diante da ausência de justificativas suficientes para elidir a irregularidade e da não devolução dos recursos, instaurou-se a tomada de contas especial.
	No relatório (peça 148) , o tomador de contas concluiu que o prejuízo importaria no valor original de R$ 52.623,61, imputando-se a responsabilidade ao Sr. Nilson José Rodrigues, prefeito municipal de Correntina/BA nas gestões 2005-2008, 2009-2012, 2017-2020 e 2021-2024, na condição de gestor dos recursos, e ao município de Correntina/BA.
		Em 6/10/2020, a Controladoria-Geral da União emitiu o relatório de auditoria (peça 151) , em concordância com o relatório do tomador de contas. O certificado de auditoria e o parecer do dirigente do órgão de controle interno concluíram pela irregularidade das presentes contas (peças 152 e 153) .
	Em 19/10/2020, o ministro responsável pela área atestou haver tomado conhecimento das conclusões contidas no relatório e certificado de auditoria, bem como do parecer conclusivo do dirigente do órgão de controle interno, manifestando-se pela irregularidade das contas, e determinou o encaminhamento do processo ao Tribunal de Contas da União (peça 154) .
Na instrução inicial (peça 158) , analisando-se os documentos nos autos, concluiu-se pela necessidade de realização de citação para a seguinte irregularidade: 
Irregularidade 1: não cumprimento do Convênio 252/2007 (Siafi 599271) , com devolução de apenas R$ 75.880,39, quando esta deveria corresponder à totalidade dos recursos repassados, ou seja, R$ 128.504,00, em decorrência da não comprovação da execução das ações previstas, visto que as principais ações apresentaram irregularidades substanciais na execução, devido ao descumprimento do período de realização das atividades junto ao público-alvo e ao descumprimento da meta de beneficiados.
	Evidências da irregularidade: documentos técnicos presentes nas peças 127, 130 e 133.
	Normas infringidas: cláusula segunda, item II, alínea "a", do termo de convênio.
10.1.3.	Débitos:
	Data de ocorrência
	Valor histórico (R$) 
	Identificador

	24/12/2007
	25.700,80
	D1

	1/12/2009
	102.803,20
	D2

	8/4/2013
	75.880,39
	C1*

*Referente à devolução realizada à Conta Única do Tesouro Nacional (peça 108) .
10.1.4.		Cofre credor: Tesouro Nacional.
10.1.5.		Responsável: Nilson José Rodrigues, prefeito municipal de Correntina/BA nas gestões 2005-2008, 2009-2012, 2017-2020 e 2021-2024.
10.1.5.1.	Conduta: não apresentar documentação que comprove a execução total do objeto pactuado, diante das irregularidades constatadas pela Secretaria Especial do Esporte, tendo em vista que as etapas principais apresentaram irregularidades na execução, conforme verifica-se no Parecer 40/2018/DAO/CAAO/CGAAO/DEGEP/SNELIS (peça 127) , na Nota Técnica 158/2018/DIAFI/COAFI/CGPCO/DGI/SECEX (peça 130) e no Parecer Financeiro 13/2019 - SE/SGFT/DTEDS/CGPC (peça 133) .
10.1.5.2.	Nexo de causalidade: a não apresentação de documentos que comprovassem a execução dos itens previstos no plano de trabalho e as constatações realizadas pela Secretaria Especial do Esporte levaram à conclusão de que os objetivos do convênio não foram atingidos, resultando em dano ao erário correspondente à integralidade dos recursos repassados.
10.1.5.3.	Culpabilidade: não há excludentes de ilicitude, de culpabilidade e de punibilidade; é razoável supor que o responsável tinha consciência da ilicitude de sua conduta; era exigível conduta diversa da praticada, qual seja, executar corretamente todos os itens previstos no plano de trabalho. 
10.6.	Encaminhamento: citação.
	Apesar de o tomador de contas haver incluído o município de Correntina/BA como responsável neste processo, após análise realizada sobre a documentação acostada aos autos, conclui-se que sua responsabilidade deveria ser excluída, eis que não há evidências de que tenha tido participação na irregularidade aqui verificada.
Em cumprimento ao pronunciamento da unidade (peça 160) , foi efetuada a citação do responsável, como segue:
	Comunicação: Ofício 69286/2021 - Seproc (peça 162) 
Data da Expedição: 13/1/2022
Data da Ciência: 24/1/2022 (peça 164) 
Nome Recebedor: Adivânia Diolina de Jesus
Observação: Ofício enviado para o endereço do responsável, conforme pesquisa na base de dados no sistema da Receita Federal, custodiada pelo TCU (peça 161) .
Fim do prazo para a defesa: 23/2/2022 (após prorrogação de prazo, conforme peça 169) 
	
Conforme Despacho de Conclusão das Comunicações Processuais (peça 170) , as providências inerentes às comunicações processuais foram concluídas. 
Transcorrido o prazo regimental, o Sr. Nilson José Rodrigues permaneceu silente, devendo ser considerado revel, nos termos do art. 12, § 3º, da Lei 8.443/1992.
ANÁLISE DOS PRESSUPOSTOS DE PROCEDIBILIDADE DA IN/TCU 71/2012
Avaliação de Viabilidade do Exercício do Contraditório e Ampla Defesa
	Verifica-se que não houve o transcurso de mais de dez anos desde o fato gerador sem que tenha havido a notificação do responsável pela autoridade administrativa federal competente (art. 6º, inciso II, c/c art. 19 da IN/TCU 71/2012, modificada pela IN/TCU 76/2016) , uma vez que o fato gerador da irregularidade sancionada ocorreu em 1/12/2009, e o responsável foi notificado sobre a irregularidade pela autoridade administrativa competente conforme segue:
Nilson José Rodrigues, por meio do ofício acostado à peça 86, recebido em 2/1/2013, conforme AR (peça 87) .
Valor de Constituição da TCE 	
	Verifica-se, ainda, que o valor atualizado do débito apurado (sem juros) em 1/1/2017 é de R$ 109.926,04, portanto superior ao limite mínimo de R$ 100.000,00, na forma estabelecida conforme os arts. 6º, inciso I, e 19 da IN/TCU 71/2012, modificada pela IN/TCU 76/2016. 
OUTROS PROCESSOS NOS SISTEMAS DO TCU COM O MESMO RESPONSÁVEL
	Informa-se que foram encontrados processos no Tribunal com o mesmo responsável:
	Responsável
	Processo

	Nilson José Rodrigues
	Processo 014.690/2015-2 (CBEX, encerrado) , Processo 008.662/2021-5 (TCE, aberto) e Processo 018.530/2019-2 (TCE, aberto) 

	A tomada de contas especial está, assim, devidamente constituída e em condições de ser instruída.
EXAME TÉCNICO
Da validade das notificações
	Preliminarmente, cumpre tecer breves considerações sobre a forma como são realizadas as comunicações processuais no TCU. A esse respeito, destacam-se o art. 179 do Regimento Interno do TCU (Resolução 155, de 4/12/2002) e o art. 4º, inciso III, § 1º, da Resolução TCU 170, de 30/6/2004, in verbis:
Art. 179. A citação, a audiência ou a notificação, bem como a comunicação de diligência, farse-ão:
I - mediante ciência da parte, efetivada por servidor designado, por meio eletrônico, fac-símile, telegrama ou qualquer outra forma, desde que fique confirmada inequivocamente a entrega da comunicação ao destinatário;
II - mediante carta registrada, com aviso de recebimento que comprove a entrega no endereço do destinatário;
III - por edital publicado no Diário Oficial da União, quando o seu destinatário não for localizado
 (...) 
Art. 3º As comunicações serão dirigidas ao responsável, ou ao interessado, ou ao dirigente de órgão ou entidade, ou ao representante legal ou ao procurador constituído nos autos, com poderes expressos no mandato para esse fim, por meio de:
I - correio eletrônico, fac-símile ou telegrama;
II - servidor designado;
III - carta registrada, com aviso de recebimento;
IV - edital publicado no Diário Oficial da União, quando o seu destinatário não for localizado, nas hipóteses em que seja necessário o exercício de defesa.
Art. 4º. Consideram-se entregues as comunicações:
I - efetivadas conforme disposto nos incisos I e II do artigo anterior, mediante confirmação da ciência do destinatário;
II - realizadas na forma prevista no inciso III do artigo anterior, com o retorno do aviso de recebimento, entregue comprovadamente no endereço do destinatário;
III - na data de publicação do edital no Diário Oficial da União, quando realizadas na forma prevista no inciso IV do artigo anterior.
§ 1º O endereço do destinatário deverá ser previamente confirmado mediante consulta aos sistemas disponíveis ao Tribunal ou a outros meios de informação, a qual deverá ser juntada ao respectivo processo.
 (...) 
	Bem se vê, portanto, que a validade da citação via postal não depende de que o aviso de recebimento seja assinado pelo próprio destinatário da comunicação, o que dispensa, no caso em tela, a entrega do AR em "mãos próprias". A exigência da norma é no sentido de o Tribunal verificar se a correspondência foi entregue no endereço correto, residindo aqui a necessidade de certeza inequívoca. 
	Não é outra a orientação da jurisprudência do TCU, conforme se verifica dos julgados a seguir transcritos:
São válidas as comunicações processuais entregues, mediante carta registrada, no endereço correto do responsável, não havendo necessidade de que o recebimento seja feito por ele próprio. (Acórdão 3648/2013-TCU-Segunda Câmara, Relator José Jorge) ;
É prescindível a entrega pessoal das comunicações pelo TCU, razão pela qual não há necessidade de que o aviso de recebimento seja assinado pelo próprio destinatário. Entregandose a correspondência no endereço correto do destinatário, presume-se o recebimento da citação. (Acórdão 1019/2008-TCU-Plenário, Relator Benjamin Zymler) ;
As comunicações do TCU, inclusive as citações, deverão ser realizadas mediante Aviso de Recebimento - AR, via Empresa Brasileira de Correios e Telégrafos, bastando para sua validade que se demonstre que a correspondência foi entregue no endereço correto. (Acórdão 1526/2007-TCU-Plenário, Relator Aroldo Cedraz) .
A validade do critério de comunicação processual do TCU foi referendada pelo Supremo Tribunal Federal, nos termos do julgamento do MS-AgR 25.816/DF, por meio do qual se afirmou a desnecessidade da ciência pessoal do interessado, entendendo-se suficiente a comprovação da entrega do "AR" no endereço do destinatário:
Ementa: Agravo Regimental. Mandado de segurança. Desnecessidade de intimação pessoal das decisões do tribunal de contas da união. Art. 179 do regimento interno do TCU. Intimação do ato impugnado por carta registrada, iniciado o prazo do art. 18 da lei nº 1.533/51 da data constante do aviso de recebimento. Decadência reconhecida. Agravo improvido.
O envio de carta registrada com aviso de recebimento está expressamente enumerado entre os meios de comunicação de que dispõe o Tribunal de Contas da União para proceder às suas intimações.
O inciso II do art. 179 do Regimento Interno do TCU é claro ao exigir apenas a comprovação da entrega no endereço do destinatário, bastando o aviso de recebimento simples. 
Da revelia do Sr. Nilson José Rodrigues
No presente caso, conforme demonstrado no item 13 desta instrução, a citação do responsável se deu em endereço proveniente da base de dados da Receita Federal (peça 161) . A entrega do ofício citatório nesse endereço ficou comprovada (peça 161) , devendo-se ressaltar que o responsável solicitou e obteve prorrogação de prazo (peças 167 a 169) , tornando inconteste o recebimento do ofício citatório.
Conforme peça 163, o responsável solicitou a emissão de GRU para realizar a quitação do débito, porém, em consulta ao SISGRU, foi possível constatar que a GRU não foi paga.
Nos processos do TCU, a revelia não leva à presunção de que seriam verdadeiras todas as imputações levantadas contra os responsáveis, diferentemente do que ocorre no processo civil, em que a revelia do réu opera a presunção da verdade dos fatos narrados pelo autor (Acórdão 1009/2018-TCU-Plenário, Relator Bruno Dantas; 2369/2013 - TCU - Plenário, Relator Benjamin Zymler e 2449/2013 - TCU - Plenário, Relator Benjamin Zymler) . Dessa forma, a avaliação da responsabilidade do agente não pode prescindir da prova existente no processo ou para ele carreada. 
Ao não apresentar sua defesa, o responsável deixou de produzir prova da regular aplicação dos recursos sob sua responsabilidade, em afronta às normas que impõem aos gestores públicos a obrigação legal de, sempre que demandados pelos órgãos de controle, apresentar os documentos que demonstrem a correta utilização das verbas públicas, a exemplo do contido no art. 93 do Decreto-Lei 200/1967: "Quem quer que utilize dinheiros públicos terá de justificar seu bom e regular emprego na conformidade das leis, regulamentos e normas emanadas das autoridades administrativas competentes". 
Mesmo as alegações de defesa não sendo apresentadas, considerando o princípio da verdade real que rege esta Corte, procurou-se buscar, em manifestações do responsável na fase interna desta tomada de contas especial, se havia algum argumento que pudesse ser aproveitado a seu favor, porém o responsável não se manifestou sobre as irregularidades aqui apuradas.
Em se tratando de processo em que a parte interessada não se manifestou acerca das irregularidades imputadas, não há elementos para que se possa efetivamente aferir e reconhecer a ocorrência de boa-fé na conduta do responsável, podendo este Tribunal, desde logo, proferir o julgamento de mérito pela irregularidade das contas, conforme os termos do art. 202, §§ 2º e 6º, do Regimento Interno do TCU (Acórdão 2064/2011-TCU-Primeira Câmara (Relator Ubiratan Aguiar) , 6.182/2011 - TCU - Primeira Câmara (Relator Weber de Oliveira) , 4.072/2010 - TCU - Primeira Câmara (Relator Valmir Campelo) , 1.189/2009 - TCU - Primeira Câmara (Relator Marcos Bemquerer) , 731/2008 - TCU - Plenário (Relator Aroldo Cedraz) .
Dessa forma, o Sr. Nilson José Rodrigues deve ser considerado revel, nos termos do art. 12, § 3º, da Lei 8.443/1992, devendo-se julgar as contas irregulares, condenando-se o responsável ao débito apurado.
Prescrição da Pretensão Punitiva
	Vale ressaltar que a pretensão punitiva do TCU, conforme Acórdão 1441/2016-TCU-Plenário, Relator Benjamin Zymler, que uniformizou a jurisprudência acerca dessa questão, subordina-se ao prazo geral de prescrição indicado no art. 205 do Código Civil, que é de dez anos, contado da data de ocorrência da irregularidade sancionada, nos termos do art. 189 do Código Civil, sendo esse prazo interrompido pelo ato que ordenar a citação, a audiência ou a oitiva do responsável.
No caso em exame, ocorreu a prescrição, uma vez que a irregularidade sancionada se deu em 1/12/2009, e a citação foi ordenada em 6/12/2021.
CONCLUSÃO
	Em face da análise promovida na seção "Exame Técnico", verifica-se que o Sr. Nilson José Rodrigues não logrou comprovar a boa e regular aplicação dos recursos, uma vez que, instado a se manifestar, optou pelo silêncio, configurando a revelia, nos termos do art. 12, § 3º, da Lei 8.443/1992. Ademais, inexistem nos autos elementos que demonstrem a boa-fé do responsável ou a ocorrência de outras excludentes de culpabilidade.
Verifica-se também que houve a prescrição da pretensão punitiva, conforme análise já realizada.
	Tendo em vista que não constam dos autos elementos que permitam reconhecer a boa-fé do responsável, sugere-se que as suas contas sejam julgadas irregulares, nos termos do art. 202, § 6º, do Regimento Interno do TCU, com a imputação do débito atualizado monetariamente e acrescido de juros de mora, nos termos do art. 202, § 1º, do Regimento Interno do TCU, descontado o valor eventualmente recolhido.
Por fim, como não houve elementos que pudessem modificar o entendimento acerca das irregularidades em apuração, mantém-se a matriz de responsabilização presente na peça 157.
PROPOSTA DE ENCAMINHAMENTO
Diante do exposto, submetemos os autos à consideração superior, propondo ao Tribunal:
a. considerar revel o Sr. Nilson José Rodrigues (CPF XXX.814.945-XX) , prefeito municipal de Correntina/BA nas gestões 2005-2008, 2009-2012, 2017-2020 e 2021-2024, para todos os efeitos, dando-se prosseguimento ao processo, com fulcro no art. 12, § 3º, da Lei 8.443/1992; 
b. excluir da relação processual o município de Correntina/BA (CNPJ 14.221.741/0001-07) ;
c. julgar irregulares, nos termos dos arts. 1º, inciso I, 16, inciso III, alíneas "b" e "c", da Lei 8.443/1992, c/c os arts. 19 e 23, inciso III, da mesma lei, as contas do Sr. Nilson José Rodrigues (CPF XXX.814.945-XX) , prefeito municipal de Correntina/BA nas gestões 2005-2008, 2009-2012, 2017-2020 e 2021-2024, condenando-o ao pagamento das importâncias a seguir especificadas, atualizadas monetariamente e acrescidas dos juros de mora, calculadas a partir das datas discriminadas até a data da efetiva quitação do débito, fixando-lhe o prazo de quinze dias, para que comprove, perante o Tribunal, o recolhimento das referidas quantias aos cofres do Tesouro Nacional, nos termos do art. 23, inciso III, alínea "a", da citada lei, c/c o art. 214, inciso III, alínea "a", do Regimento Interno do TCU.  
	Data de ocorrência
	Valor histórico (R$) 
	Tipo da parcela

	24/12/2007
	25.700,80
	Débito

	1/12/2009
	102.803,20
	Débito

	8/4/2013
	75.880,39
	Crédito

                 Valor atualizado do débito (com juros) em 18/3/2022: R$ 227.677,47.
d. autorizar, desde logo, a cobrança judicial da dívida, caso não atendida a notificação, na forma do disposto no art. 28, inciso II, da Lei 8.443/1992;
e. autorizar também, desde logo, se requerido, com fundamento no art. 26 da Lei 8.443/1992, c/c o art. 217, §1º, do Regimento Interno do TCU, o parcelamento da dívida em até 36 parcelas, incidindo, sobre cada parcela, corrigida monetariamente, os correspondentes acréscimos legais, fixando-lhe o prazo de quinze dias, a contar do recebimento da notificação, para comprovar, perante o Tribunal, o recolhimento da primeira parcela, e de trinta dias, a contar da parcela anterior, para comprovar os recolhimentos das demais parcelas, devendo incidir, sobre cada valor mensal, atualizado monetariamente, os juros de mora devidos, no caso do débito, na forma prevista na legislação em vigor, alertando o responsável de que a falta de comprovação do recolhimento de qualquer parcela importará o vencimento antecipado do saldo devedor, nos termos do art. 217, § 2º, do Regimento Interno deste Tribunal; 
f. enviar cópia do acórdão a ser prolatado à Procuradoria da República no Estado da Bahia, nos termos do art. 16, § 3º, da Lei 8.443/1992, c/c o art. 209, § 7º, do Regimento Interno do TCU, para adoção das medidas cabíveis; e
g. enviar cópia do acórdão que vier a ser proferido à Secretaria Especial do Esporte e ao responsável, para ciência;
h. informar à Procuradoria da República no Estado da Bahia, ao Secretaria Especial do Esporte e ao responsável que a presente deliberação, acompanhada do relatório e do voto que a fundamentam, está disponível para a consulta no endereço www.tcu.gov.br/acordaos, além de esclarecer que, caso requerido, o TCU poderá fornecer sem custos as correspondentes cópias, de forma impressa; e
i. informar à Procuradoria da República no Estado da Bahia que, nos termos do art. 62, parágrafo único, da Resolução TCU 259/2014, os procuradores e membros do Ministério Público credenciados nesta Corte podem acessar os presentes autos de forma eletrônica e automática, ressalvados apenas os casos de eventuais peças classificadas como sigilosas, as quais requerem solicitação formal.
2. 	O Ministério Público junto ao TCU se manifestou pelo arquivamento do processo, tendo em vista a prescrição quinquenal, conforme Lei 9.873/1999.

Fabio da Silva Torres (16767/OAB-BA).

Procurador Marinus Eduardo De Vries Marsico.

TOMADA DE CONTAS ESPECIAL. CONVÊNIO. PROGRAMA SEGUNDO TEMPO. INEXECUÇÃO. CITAÇÃO. REVELIA. PRESCRIÇÃO QUINQUENAL. ARQUIVAMENTO.

TOMADA DE CONTAS ESPECIAL (TCE)

Unidade de Auditoria Especializada em Tomada de Contas Especial (AudTCE).

Trata-se de tomada de contas especial (TCE) instaurada pela Secretaria Especial do Esporte, contra Nilson José Rodrigues, ex-prefeito de Correntina/BA, em razão da não comprovação da boa e regular aplicação dos recursos previstos no Convênio CV ME 252/2007, firmado com o Ministério do Esporte e cujo objeto era a implantação de quatro núcleos de esporte educacional do Programa Segundo Tempo.
	O tomador de contas se manifestou pela irregularidade das contas com imputação de débito, uma vez que a totalidade das ações previstas não restou comprovada e a devolução dos recursos foi apenas parcial. 
	No Tribunal, após realização de citação e ausência de manifestação do responsável, a unidade técnica confirmou os achados e fundamentos registrados pelo Controle Interno, propugnando pela condenação em débito parcial. Adicionalmente, registrou a prescrição da pretensão punitiva, nos termos do Acórdão 1441/2016-TCU-Plenário.
	O Ministério Público de Contas sugeriu o arquivamento do processo, tendo em vista a prescrição aferida de acordo com a Lei 9.873/1999.
	Alinho-me ao encaminhamento proposto pelo Parquet, considerando a aprovação da Resolução-TCU 344/2022, em 11/10/2022.
	A prestação de contas ao órgão competente ocorreu em 10/4/2013 e o prazo prescricional chegou a ser interrompido em 12/4/2013, mediante solicitação de documentos complementares pelo tomador de contas.
	Após resposta do responsável, no entanto, os autos não registraram nenhuma causa interruptiva, suspensiva ou impeditiva da prescrição entre 3/5/2013 e 28/6/2018, quando foi emitido o primeiro parecer técnico da Secretaria Especial do Esporte.
	Assim, restou configurada a prescrição quinquenal e a TCE deve ser arquivada sem julgamento de mérito.
	Feitas essas considerações, voto para que o Tribunal adote a minuta de acórdão que submeto ao Colegiado.
TCU, Sala das Sessões, em 4 de abril de 2023. 
WALTON ALENCAR RODRIGUES 
Relator